臺灣高等法院民事判決
111年度上易字第263號
上  訴  人  謝鎮安（原名：謝易成）

訴訟代理人  唐德華律師
被 上訴 人  羅盛蘭  
訴訟代理人  張晉豪律師
上列當事人間請求返還借款事件，上訴人對於中華民國110年11
月30日臺灣桃園地方法院110年度訴字第530號第一審判決提起上
訴，本院於111年10月4日言詞辯論終結，判決如下：
    主      文
原判決廢棄。
被上訴人在第一審之訴駁回。
第一、二審訴訟費用由被上訴人負擔。
    事實及理由
一、被上訴人主張：上訴人於民國92年間，向伊借款新臺幣（下
    同）100萬元（下稱系爭借款），伊已以現金交付款項予上
    訴人。上訴人嗣同意於101年12月31日前清償系爭借款，並
    立有同意書（下稱系爭同意書）為據，然迄未還款，爰依系
    爭同意書之約定及民法第478條前段規定，求為命上訴人給
    付100萬元本息之判決。原審為被上訴人全部勝訴之判決，
    上訴人不服，提起上訴。並答辯聲明：上訴駁回。
二、上訴人則以：伊因財務周轉需求書立系爭同意書欲向被上訴
    人借款，惟當時未獲被上訴人同意，亦未取得該100萬元款
    項，兩造間無消費借貸關係。至被上訴人提出訴外人謝黃雪
    吟簽發、載明受款人為被上訴人、經上訴人背書，發票日為
    92年9月27日、同年10月27日、同年11月27日，面額分別為3
    0萬元、30萬元、40萬元支票3紙（下稱系爭3紙支票），係
    因被上訴人之姐即伊前配偶羅盛英有資金需求，請求伊出具
    票據讓其執以向他人周轉而交付，此部分借貸法律關係，與
    伊無涉。縱兩造曾於92年間成立消費借貸關係，該債權亦已
    罹於時效等語，資為抗辯。並上訴聲明：㈠原判決廢棄。㈡被
    上訴人在第一審之訴駁回。
三、按稱消費借貸者，謂當事人一方移轉金錢或其他代替物之所
    有權於他方，而約定他方以種類、品質、數量相同之物返還
    之契約，民法第474條第1項定有明文。又消費借貸為要物契
    約，因金錢或其他代替物之交付而生效力，如當事人間就借
    款是否已實際交付之事實有爭執，應由主張已為交付之貸與
    人負舉證責任（最高法院88年度台上字第1346號判決意旨參
    照）。被上訴人主張兩造間成立消費借貸契約，為上訴人所
    否認，自須就兩造已達成借貸意思表示合致，且被上訴人已
    交付系爭借款予上訴人之事實，負舉證責任。
四、經查：
　㈠關於系爭借款經過，被上訴人陳稱係上訴人於92年間向其借
    款，因當時家中有嫁妝及結婚禮金放置保險箱中，故當即交
    付100萬元現金予上訴人，上訴人並交付系爭3紙支票約定分
    期還款，惟被上訴人除提出保險箱照片外，未能證明有交付
    借款，而交付支票原因多端，未能僅以上訴人交付系爭3紙
    支票乙節，遽認兩造間即有消費借貸關係存在。況系爭3紙
    支票既作為分期還款使用，被上訴人屆期未提示兌現，有系
    爭3紙支票正反面影本可徵（見原審卷第68頁），兩造間也
    無其他推遲還款往來證明，亦難執系爭3紙支票認與系爭借
    款有何關聯。
　㈡被上訴人雖以系爭同意書記載：「本人謝易成（即上訴人）
    與羅盛蘭小姐借款新臺幣壹佰萬元無誤。茲與羅盛蘭小姐協
    商還款借貸如下：本人同意於中華民國壹佰年拾貳月參拾壹
    日前先還款壹拾萬元台幣，餘下玖拾萬金額於中華民國壹佰
    零壹年拾貳月參拾壹日前分期陸續還款，此致羅盛蘭小姐。
    同意人謝易成」等語（見原審司促卷第3頁），主張此為兩
    造於100年間針對系爭借款協商達成之還款協議，資以證明
    兩造已達成借貸合意及其已交付款項予上訴人云云，惟以系
    爭同意書為上訴人單方書立，依該記載文義無法認定上訴人
    已自被上訴人處取得系爭借款，且以系爭同意書簽署日期為
    100年9月17日，上訴人陳稱與被上訴人協商於100年12月31
    日還款10萬元，剩餘款項於翌年12月31日前分期陸續償還之
    記載，核與上訴人抗辯其係單方與被上訴人協商自當年底起
    分期還款，作為向被上訴人借款條件等語，尚稱相符，自難
    憑系爭同意書認定上訴人即有積欠被上訴人系爭借款。此外
    ，被上訴人未能證明兩造已於何時成立消費借貸合意，及其
    已交付100萬元予上訴人等節，其主張兩造間存在消費借貸
    關係，上訴人應返還借款云云，為無理由。
五、綜上所述，被上訴人依系爭同意書之約定及民法第478條前
    段規定，請求上訴人給付100萬元，及自102年1月1日起至清
    償日止，按年息5%計算之利息，為無理由，不應准許。原審
    判命上訴人如數給付，自有未洽。上訴意旨指摘原判決不當
    ，求予廢棄改判，為有理由。自應由本院廢棄改判如主文第
    2項所示。
六、本件事證已臻明確，兩造其餘之攻擊或防禦方法及所用之證
    據，經本院斟酌後，認為均不足以影響本判決之結果，爰不
    逐一論列，併此敘明。
七、據上論結，本件上訴為有理由，依民事訴訟法第450條、第7
    8條，判決如主文。
中　　華　　民　　國　　111 　年　　10　　月　　31　　日
                  民事第十八庭
                      審判長法  官  管靜怡 
                            法  官  林政佑
                            法  官  陳  瑜

正本係照原本作成。
不得上訴。
中　　華　　民　　國　　111 　年　　10　　月　　31　　日

　　　　　　　　　　　　　　書記官  江怡萱